ACORDAO-COMPLETO-2434342

ACÓRDÃO 11682/2021 ATA 31/2021 - SEGUNDA CÂMARA

VISTOS, relatados e discutidos estes autos que cuidam de Representação autuada com base em documentação encaminhada ao TCU pelo Tribunal de Contas do Estado de Santa Catarina sobre o atraso na conclusão das obras do Centro de Eventos de Balneário Camboriú/SC, parcialmente custeado com recursos do Ministério do Turismo.
ACORDAM os Ministros do Tribunal de Contas da União reunidos em Sessão da Segunda Câmara, diante das razões expostas pelo Relator, em:
9.1. não conhecer a presente documentação como Representação por não atender os requisitos de admissibilidade previstos nos arts. 235 e 237, inciso IV do Regimento Interno do TCU e no art. 103, § 1º, da Resolução TCU 259/2014;
9.2. dar ciência ao Tribunal de Contas do Estado de Santa Catarina sobre o presente Acórdão, informando que a presente deliberação, acompanhada do Relatório e do Voto que a fundamenta, está disponível para a consulta no endereço www.tcu.gov.br/acordaos;
9.3. arquivar o presente processo, com fundamento no parágrafo único do art. 237, c/c o parágrafo único do art. 235 do Regimento Interno do TCU e no art. 105 da Resolução - TCU 259/2014.

Representação a respeito de atraso na conclusão das obras do Centro de Eventos de Balneário Camboriú/SC, parcialmente custeado com recursos do Ministério do Turismo, no valor total de aproximadamente R$ 140 milhões (Tabela 1, cf. peça 1, p. 204). Uma vez concluído, o Centro de Eventos de Balneário Camboriú/SC contará com um espaço de 33 mil m2 e terá capacidade para acomodar até 60 mil pessoas, distribuídas em dois espaços de exposição e dois salões para convenções.

Segunda Câmara

Prefeitura Municipal de Balneário Camboriú - SC.

3. Interessados/Responsáveis: não há.
3.1. Representante: Tribunal de Contas do Estado de Santa Catarina

13.1. Ministros presentes: Bruno Dantas (Presidente) e Raimundo Carreiro (Relator).
13.2. Ministro-Substituto convocado: Marcos Bemquerer Costa.
13.3. Ministro-Substituto presente: André Luís de Carvalho.

RAIMUNDO CARREIRO

Transcrevo a seguir, nos termos do art. 1º, § 3º, inciso I, da Lei nº 8.443/92, a instrução lavrada no âmbito da Secretaria de Fiscalização de Infraestrutura Urbana (peça 5) , cujas conclusões contaram com a anuência do corpo diretivo daquela unidade técnica (peças 6 e 7) .
"INTRODUÇÃO
Cuidam os autos de representação a respeito de atraso na conclusão das obras do Centro de Eventos de Balneário Camboriú/SC, parcialmente custeado com recursos do Ministério do Turismo, no valor total de aproximadamente R$ 140 milhões (Tabela 1, cf. peça 1, p. 204) . Uma vez concluído, o Centro de Eventos de Balneário Camboriú/SC contará com um espaço de 33 mil m2 e terá capacidade para acomodar até 60 mil pessoas, distribuídas em dois espaços de exposição e dois salões para convenções.
Tabela 1. Centro de Eventos de Balneário Camboriú/SC.
	Fonte do recurso
	Valor (R$) 

	Ministério do Turismo
	69.554.129,63

	Governo Estadual
	50.590.422,21

	Governo Municipal
	20.023.271,96

		140.167.823,80

O Tribunal de Contas do Estado de Santa Catarina (TCE/SC) remeteu ao TCU cópia de relatório de inspeção realizada em abril de 2019 nas obras de construção do Centro de Eventos de Balneário Camboriú, cuja ênfase consistiu em investigar as razões que estariam ocasionado o excessivo atraso na sua conclusão (peça 1, p. 185-206) . Por ocasião dos trabalhos, o empreendimento encontrava-se cerca de 97% concluído, com as obras civis praticamente prontas, restando apenas adquirir e instalar os equipamentos de climatização, os elevadores, as catracas de acesso e as divisórias articuladas para o centro de convenções, situado no pavimento superior da edificação. Segundo o TCE/SC, esses itens serão parcialmente adquiridos com recursos do Ministério do Turismo, por meio do Contrato de Repasse 1.057.259-21/2018, e implicarão num aporte total de aproximadamente R$ 15 milhões (peça 1, p. 203) , quantia essa já incluída na Tabela 1.
 De acordo com a equipe de inspeção do TCE/SC, a construção do centro de eventos iniciou em agosto de 2015 e deveria se estender até fevereiro de 2017. Entretanto, essa previsão inicial não se concretizou, a ponto de, por ocasião dos trabalhos, a equipe ser informada de que o empreendimento, devido a sucessivas dilações de prazo, não seria concluído antes de maio de 2019. Apontaram-se como razões para a celebração dos dois primeiros aditivos de prorrogação de prazo fatores climáticos, não existindo justificativa para os demais (peça 1, p. 187) .
Durante os trabalhos, a equipe do TCE/TC não detectou qualquer irregularidade na utilização dos recursos.
	EXAME DE ADMISSIBILIDADE
Registra-se que a representação não preenche os requisitos de admissibilidade constantes no art. 235 do Regimento Interno do TCU, haja vista não apontar qualquer indício de irregularidade ou ilegalidade sobre o tema. Trata-se meramente de comunicação a respeito de um excessivo atraso na conclusão do Centro de Eventos de Balneário Camboriú, questão que foge às competências constitucionais e legais do TCU, mesmo porque implicaria em invadir competência alheia. Cabe às partes envolvidas, no caso o Ministério do Turismo, o Governo do Estado de Santa Catarina e a Prefeitura Municipal de Balneário Camboriú/SC, somarem esforços para a conclusão do empreendimento.
INFORMAÇÕES ADICIONAIS
De acordo com notícia veiculada na página do Ministério do Turismo, http://www.turismo.gov.br/%C3%BAltimas-not%C3%ADcias/12246-evento-marca-entrega-de-obras-do-centro-de-eventos-de-cambori%C3%BA.html, houve uma entrega "simbólica" do centro de eventos no dia 23/12/2018, numa cerimônia que marcou a conclusão das obras físicas. 
Decorrido cerca de um ano dessa entrega, há relatos da lentidão do andamento nas etapas restantes e o adiamento da concessão à iniciativa privada para explorar o espaço:
No próximo dia 23 de dezembro [de 2019] completa um ano desde que a obra do Centro de Eventos de Balneário Camboriú - um dos complexos turísticos que mais drenaram recursos públicos no Estado nos últimos tempos - passou pela "entrega" simbólica de fim de mandato. Doze meses depois, a obra pouco avançou e a anunciada concessão à iniciativa privada ainda não aconteceu.
A construção iniciou em agosto de 2015 e deveria ter ficado pronta em fevereiro de 2017. O custo estimado era de R$ 89 milhões. Saltou para R$ 142 milhões desde então, somados os equipamentos.
Hoje, 97% da obra do Centro de Eventos de Balneário Camboriú está concluída. Praticamente o mesmo percentual de um ano atrás. A licitação do ar condicionado está em fase de recursos. A das divisórias, está em fase de execução. E os elevadores, em fase de finalização do edital para o pregão.
 (https://www.nsctotal.com.br/colunistas/dagmara-spautz/centro-de-eventos-de-balneario-camboriu-um-ano-apos-entrega-obra-nao) 
Informações mais recentes, porém, evidenciam a superação dos entraves que impediam a entrega do local à exploração pela iniciativa privada em regime de concessão:
O Governo do Estado retomou a licitação para exploração, operação e promoção do espaço do Centro de Eventos de Balneário Camboriú (CEBC) , nesta segunda-feira, 14 [de setembro de 2020]. O anúncio foi feito pelo chefe interino da Casa Civil, Juliano Chiodelli, durante o Seminário PPPs e Concessões em Santa Catarina, transmitido online para todo o Brasil.
A concessão do equipamento turístico estava suspensa desde o dia 6 de abril, por conta da pandemia da Covid-19. "Essa é uma grande notícia. É a primeira licitação de concessão realizada no Brasil durante a pandemia com novo regramento sanitário", afirmou Chiodelli.
 (...) 
A publicação do edital foi feita pela Agência de Desenvolvimento do Turismo de Santa Catarina (Santur) nesta segunda-feira e pode ser obtido no site www.portaldecompras.sc.gov.br (Processo Santur nº 001/2020) . As empresas interessadas devem efetuar a entrega dos documentos de habilitação e da proposta de preços até o dia 19 de novembro, às 19h, na sede da Santur, em Florianópolis.
O contrato com a empresa vencedora terá vigência de duas décadas, de acordo com o decreto estadual nº 339, de 08/11/2019.
 (https://www.bcnoticias.com.br/governo-reabre-edital-do-centro-de-eventos-de-balneario-camboriu/) 
PROPOSTA DE ENCAMINHAMENTO
Ante o exposto, submetem-se os autos à consideração superior, propondo:
não conhecer a presente documentação como representação por não atender os requisitos de admissibilidade previstos, respectivamente, nos arts. 235 e 237, inciso IV do Regimento Interno do TCU e no art. 103, § 1º, da Resolução TCU 259/2014;
informar ao Tribunal de Contas do Estado de Santa Catarina que a decisão que vier a ser adotada nestes autos poderá ser consultada no endereço www.tcu.gov.br/acordaos;
determinar liminarmente o arquivamento deste processo, com fundamento no parágrafo único do art. 237, c/c o parágrafo único do art. 235 do Regimento Interno do TCU e no art. 105 da Resolução - TCU 259/2014."
É o Relatório.

não há

Não atuou.

REPRESENTAÇÃO. NÃO CONHECIMENTO. ARQUIVAMENTO. CIÊNCIA AOS INTERESSADOS.

REPRESENTAÇÃO (REPR)

Secretaria de Fiscalização de Infraestrutura Urbana (SeinfraUrb).

Em análise, Representação autuada com base em documentação encaminhada ao TCU pelo Tribunal de Contas do Estado de Santa Catarina (TCSC) .
2. 	Referida documentação versa sobre o atraso na conclusão das obras do Centro de Eventos de Balneário Camboriú/SC, parcialmente custeado com recursos do Ministério do Turismo. Trabalho realizado pelo TCSC não detectou irregularidades na utilização dos recursos empregados na obra.
3.	Conforme disposto no inciso IV do art. 237 do RI/TCU, o Tribunal de Contas do Estado de Santa Catarina possui legitimidade para representar ao TCU. No entanto, a Representação em análise não preenche os requisitos de admissibilidade, haja vista não apontar qualquer indício de irregularidade ou ilegalidade, mas, tão somente, tratar de comunicação a respeito de um excessivo atraso na conclusão do Centro de Eventos de Balneário Camboriú, questão que foge às competências constitucionais e legais do TCU.
4.	Sendo assim, acolho a proposta uníssona da unidade técnica, no sentido de não conhecer a presente documentação como representação por não atender aos requisitos previstos no art. 103, § 1º, da Resolução - TCU 259/2014.
5.	Ante o exposto, voto por que o Tribunal adote a minuta de acórdão que ora submeto à apreciação deste Colegiado
TCU, Sala das Sessões, em 31 de agosto de 2021.
RAIMUNDO CARREIRO 
Relator